【裁判字號】    89,勞簡上,7
【裁判日期】    891110
【裁判案由】    給付資遣費
【裁判全文】
臺灣臺中地方法院民事判決  八十九年度勞簡上字第七號
    上  訴  人  富民運輸股份有限公司
    法定代理人  丙○○
    訴訟代理人  甲○○
    送達代收人  乙○○
    被  上訴人  丁○○
右當事人間請求給付資遣費事件，上訴人對於中華民國八十九年二月三日本院沙鹿簡
易庭八十八年度沙簡字第八五一號第一審判決提起上訴，本院判決如左：
    主      文
上訴駁回。
第二審訴訟費用由上訴人負擔。
    事      實
甲、上訴人方面：
  一、聲明：
    (一)原判決廢棄。
    (二)被上訴人於原審之訴駁回。
  二、陳述：除與原審判決書所載者相同茲予引用外，補稱：
    (一)被上訴人主張上訴人對其為不公平派車，有違勞動基準法第十四條第一項第五
      款之「對於按件計酬之勞工不供給充分之工作機會」之規定，故請求上訴人支
      付資遣費予被上訴人，原審就此曾訊問證人鄭玉清，並依據其證言認定事實，
      然證人鄭玉清所言並非屬實，因上訴人對於各駕駛工作之調度，雖由各營業所
      之主管全權負責安排，但於調度駕駛之出車有狀況時，並非全憑主觀之好惡，
      而是有客觀之依據，例如：(1)依當日出車次數在營業所駕駛之多寡安排，(2)依
      客戶之反應作安排，如過去曾有肇事記錄，客戶向公司抱怨者，將來則避免再
      派相同之駕駛至該客戶處服務，(3)依駕駛工作勤惰及配合度，如駕駛因故延長
      運送之時間導致出車趟數減少或因運送地點較差而不願依照主管之安排，則工
      資之減少應自負其責，(4)為公平起見，如前次出車之狀況較差（如運程較遠致
      該次出車之趟數減少而影響工資，則下次會安排較佳之工作，如不授權主管調
      度派車，反而無法兼顧各駕駛間之公平及上訴人所生之特殊性，導致運送調度
      上之困難而影響公司之營運及管理。
    (二)另被上訴人曾於八十七年九月間因過失導致客戶損失，並由上訴人賠償該客戶
      新台幣（下同）三萬九千三百九十五元，依公司內部之規定，被上訴人應負擔
      該賠償金額之一部，即一萬一千七百五十元，並由上訴人預先從被上訴人之工
      資中扣除，後經被上訴人於八十八年五月向台中縣政府聲請調解，上訴人同意
      將預扣之工資發還被上訴人，但被上訴人因不滿上訴人對其處分，並於八十八
      年六月有訴訟糾紛關係，故於此期間不願配合公司之調度安排，被上訴人之派
      車數因而減少。
    (三)綜上所述，上訴人既無不公平派車、不供給被上訴人充分工作之情事，自無違
      反勞動基準法第十四條第一項第五款、第十七條之情形，被上訴人請求上訴人
      給付資遣費十萬零六百八十九元，於法無據，應予駁回，故求為判決如訴之聲
      明所載。
  三、證據：除提出(一)富民運輸股份有限公司賠償客戶損失之統一發票影本一張、(二)
      台中縣政府處理勞資爭議協調會八十八年五月六日之會議紀錄影本一份，其餘
      援用原審之立證方法。
乙、被上訴人方面：
  一、聲明：如主文所示。
  二、陳述：除與原審判決書所載者相同茲予引用外，補稱：
    (一)證人鄭玉清所言，句句屬實，並無不實之處。
    (二)上訴人至今不敢提出八十八年六月份台中營業所水泥運送車輛之工作日誌當月
      份駕駛薪資及請調度人員出面，證明其所言為真。
    (三)被上訴人曾在八十七年九月份，因非人為因素導致客戶生產設備損壞，因此被
      上訴人被扣薪資，在八十八年一月份請台中縣政府出面協調，經多次協調在五
      月六日達成和解，但上訴人應於同年五月二十二日退還被上訴人被扣之薪資，
      故但上訴人不履行契約，被上訴人在八十八年六月依法向上訴人提出告訴，立
      即引起其主管王春福不滿，特別安排不依公司正常運作方式給予被上訴人工作
      ，但經鈞院判決，才在八十八年十二月份退還被扣工資，此可證明上訴人對於
      上訴人有相當之成見。
    (四)綜上所陳，上訴人既無提出直接有利之證據，證明其有盡其公平派車之義務，
      被上訴人請求上訴人給付資遣費十萬零六百八十九元依法自屬有據，自應駁回
      其上訴請求。
  三、證據：除提出本院八十八年沙小字第二九七號判決一件，其餘援用原審之立證
      方法。
丙、本院依職權調閱本院沙鹿簡易庭八十八年度沙小字第一四九號及八十八年度沙小
    字第二七九號全卷。
  理      由
一、被上訴人起訴主張：上訴人於八十六年四月二十三日進入被告公司服務，擔任散
    裝水泥車駕駛工作，以裝載數量、運送距離遠近、趟數計算薪資，因與上訴人公
    司發生勞資爭議事件，而令單位主管難堪，故自八十八年六月份起，台中營業所
    主管甲○○先生利用職權關係，對被上訴人實施「不公平派車」不予被上訴人充
    分之工作，使被上訴人薪資驟減，迫於此，而於八十八年六月二十八日申請離職
    終止契約，惟上訴人未依法支付資遣費，爰依勞動基準法第十四條第一項第五款
    、第十七條之規定，提起本件訴訟。上訴人則以其公司對於各駕駛工作之調度，
    雖由各營業所之主管全權負責安排，但於調度駕駛之出車有狀況時，並非全憑主
    觀之好惡，而是有客觀之依據，本件係因被上訴人曾於八十七年九月間因過失導
    致客戶損失，並由上訴人賠償該客戶三萬九千三百九十五元，依公司內部之規定
    ，被上訴人應負擔該賠償金額之一部，即一萬一千七百五十元，並由上訴人預先
    從被上訴人之工資中扣除，後經被上訴人於八十八年五月向台中縣政府聲請調解
    ，上訴人同意將預扣之工資發還被上訴人，但被上訴人因不滿上訴人對其處分，
    並於八十八年六月有訴訟糾紛關係，故於此期間不願配合公司之調度安排，被上
    訴人之派車數因而減少，故否認原告主張之「不公平派車，不予充分之工作」情
    事，且原告係自動離職，所請依法無據等語置辯。
二、被上訴人主張其自八十六年四月二十三日進入上訴人公司服務，擔任散裝水泥車
    駕駛工作，以裝載數量、運送距離遠近、趟數計算薪資，自八十八年六月份起，
    台中營業所主管即明顯減少派車次數等事實，經查：依證人鄭玉清所證：「司機
    出車，重車出空車回算一趟，由公司『調度』安排車趟，車趟多少，由『調度』
    決定，公司主管也會交代指示給某人多跑幾趟，（主要依據）是看駕駛與公司之
    配合度」，足見上訴人公司關於散裝水泥車駕駛之出車狀況之調度可憑個人對駕
    駛配合度之印象或公司指示，作為上訴人派車（供給工作）之依據。又依被上訴
    人所提出之薪津領條所示，其八十七年一月份上期實領金額為四萬五千七百五十
    四元（基薪二千四百元、工資部份三萬零四百七十九元、點數獎金一萬七千一百
    零八元），下期實領金額為三萬八千三百二十六元（工資部份為三萬四千四百六
    十二元）；最高於八十七年三月份上下期實領工資為八萬九千二百八十二元，最
    低於八十八年二月份，仍有二萬九千一百九十五元（春節期間），八十八年三月
    份三萬九千六百二十一元、四月份四萬二千四百九十八元、五月份三萬一千五百
    四十三元，然至八十八年六月份上期被上訴人僅領得五千零六十一元之工資，且
    依附卷之運輸記錄單所示，其自八十八年六月三日至六月十四日，每日僅出車一
    趟，足徵被上訴人公司有減少被上訴人之車次之事實；另被上訴人主張兩造因與
    上訴人公司發生勞資爭議事件，而令單位主管難堪，故自八十八年六月份起，台
    中營業所主管甲○○先生利用職權關係，對被上訴人明顯減少派車乙節，經查，
    被上訴人確因與上訴人台中營業所就薪資協調未果，於八十八年六月二日對上訴
    人台中營業所起訴請求二萬三千七百五十元之薪資，經法院以台中營業所不具當
    事人能力，而於八十八年八月十九日裁定駁回原告之訴，其後被上訴人復於同年
    九月二日再對上訴人提起履行契約訴訟，請求上訴人給付一萬一千七百元之薪資
    ，經法院於八十八年十一月三十日判決被上訴人勝訴在案，以上經本院調閱八十
    八年沙小字第一四九號及第二七九號民事卷屬實，上訴人雖抗辯：其公司對於各
    駕駛工作之調度，雖由各營業所之主管全權負責安排，但於調度駕駛之出車有狀
    況時，並非全憑主觀之好惡，而是有客觀之依據，本件係因被上訴人曾於八十七
    年九月間因過失導致客戶損失，並由上訴人賠償該客戶三萬九千三百九十五元，
    依公司內部之規定，被上訴人應負擔該賠償金額之一部，即一萬一千七百五十元
    並由上訴人預先從被上訴人之工資中扣除，後經被上訴人於八十八年五月向台中
    縣政府聲請調解，上訴人同意將預扣之工資發還被上訴人，但被上訴人因不滿上
    訴人對其處分，並於八十八年六月有訴訟糾紛關係，故於此期間不願配合公司之
    調度安排，被上訴人之派車數因而減少等語，其並不否認被上訴人所主張於八十
    八年六月間雙方有訴訟糾紛，且上訴人主張被上訴人於該期間有不願配合公司之
    調度安排，致被上訴人之派車數因而減少等情，業經被上訴人否認，上訴人對於
    此部份有利之事實，復未能舉證以實其說，尚難認其主張為可採。綜上所述，上
    訴人既於八十八年六月份明顯減少被上訴人之派車次數，致被上訴人因減少出車
    次數，而以上訴人公司按件計酬之方式，使被上訴人之薪資之收入明顯減少，且
    上訴人復未能提出合理之事由以實其說，自有符合勞動基準法第十四條第一項第
    五款「對於按件計酬之勞工不供給充分之工作」之規定，被上訴人自得主張不經
    預告終止契約請求上訴人給付資遣費。
三、次按雇主依前條（勞動基準法第十六條）終止勞動契約者，應依左列規定發給勞
    工資遣費：(一)在同一雇主之事業單位繼續工作，每滿一年發給相當於一個月平均
    工資之資遣費。(二)依前款計算之剩餘月數，或工作未滿一年者，以比例計給之。
    未滿一個月者以一個月計，勞動基準法第十七條定有明文。被上訴人主張於八十
    六年四月二十三日到職，於八十八年六月二十八日離職，繼續工作二年二月又五
    日勞動基準法第十七條之規定，上訴人應給付二個月又十二分之三個月平均工資
    之資遣費。則原審以被上訴人之平均薪資為五萬三百二十八萬元，計算上訴人應
    給付被上訴人資遣費十一萬三千二百三十八元 (50328X2+50328X3/12=113238元)
    ，認被上訴人請求上訴人給付資遣費十萬零六百八十九元，為有理由，應予准許
    ，於法並無不合，上訴意旨指摘原判決不當，求予廢棄改判，為無理由，應駁回
    其上訴。
四、據上論結，本件上訴為無理由，依民事訴訟法第四百三十六條之一第三項、第四
    百四十九條第一項、第七十八條、第四百六十三條，判決如主文。
中      華      民      國    八十九    年     十一     月      十      日
                            臺灣臺中地方法院民事第三庭
~B審判長法官  林清鈞
~B法      官  張瑞蘭
~B法      官  許石慶
右為正本係照原本作成
附記二不得上訴。
中      華      民      國    八十九    年     十一     月      十四    日
~B法院書記官


司法院資訊處製作；財團法人民間司法改革基金會備份。
